臺灣高雄地方法院刑事判決　　　　　　　　　　　　九十三年度訴字第一五七六號
　　公　訴　人　臺灣高雄地方法院檢察署檢察官
　　被　　　告　丙○○　男　二.
右列被告因常業詐欺等案件，經檢察官聲請簡易判決處刑（九十三年度偵緝字第九九
九號），本院鳳山簡易庭認為不宜，移由本院改依通常程序審理，判決如左：
    主  文
丙○○幫助意圖為自己不法之所有，以詐術使人將本人之物交付，累犯，處有期徒刑
陸月，如易科罰金，以參佰元折算壹日。
    事  實
一、丙○○前於民國八十八年間，因違反毒品危害防制條例案件，經本院以八十九年
    度鳳簡字第二三號判處有期徒刑六月確定，復於八十九年間，因違反毒品危害防
    制條例案件，經本院以九十年度易字第四八三號判處有期徒刑十月確定，上開二
    罪合併執行，於九十年四月二十三日入監執行，於九十一年三月十九日縮短刑期
    假釋付保護管束，於九十一年七月二十四日保護管束期滿執行完畢。丙○○於九
    十二年六月間，經由中國時報所刊登租用帳戶之廣告，與真實姓名年籍不詳綽號
    「阿昇」之成年男子取得聯繫，該「阿昇」表示願以每月新臺幣（下同）二千元
    之代價，向丙○○租用帳戶，丙○○依一般社會經驗，明知申請帳戶使用係輕而
    易舉之事，而可預見不自行申辦帳戶使用反以高價租用他人帳戶之「阿昇」，係
    遂行不法所有意圖用以詐騙他人，竟以縱或幫助「阿昇」欺罔他人亦在所不惜之
    不確定故意，於同日在高雄縣鳳山市五甲地區之某網咖店，將其前於七十二年間
    在高雄縣鳳山市澄清湖郵局所開立局號○一○一○三之四號、帳號○一九八○四
    之三號帳戶存摺、提款卡、密碼及印章交予「阿昇」，並收受二千元之對價，丙
    ○○以此方式幫助「阿昇」為成員之犯罪集團詐欺取財。該犯罪集團人員收受前
    開存摺、提款卡、密碼及印章後，旋基於意圖為自己不法所有之犯意，於九十二
    年七月十六日下午三時三十分許，以電話通知徐黛翠，詐稱郵局有一筆全年現金
    津貼支票一萬八千六百五十五元匯入其帳戶，要求徐黛翠撥打00－00000
    000號電話查詢詳情，徐黛翠依指示撥打上開電話號碼，接電話之犯罪集團人
    員自稱「王主任」，向徐黛翠表示需至銀行查詢該支票有無匯入帳戶，並留下門
    號0000000000號行動電話作為聯絡之用，徐黛翠遂於同日下午三時四
    十分許，前往臺北縣新莊市○○路四○一號臺北國際商業銀行自動提款機前，並
    撥打上開行動電話，接電話之「王主任」向徐黛翠詐稱依指示操作自動提款機，
    即可查詢支票有無匯入帳戶云云，致徐黛翠不知有詐，誤信為真，陷於錯誤而依
    其指示操作後，竟以轉帳方式自其所有之臺北國際商業銀行帳號0000000
    000000號帳戶匯出六萬九千七百五十五元至前開丙○○之帳戶內，該犯罪
    集團人員並立即以提款卡將詐得款項領出，丙○○以此方式幫助該犯罪集團以詐
    術取得他人財物。嗣因徐黛翠發現帳戶內可用餘額僅剩二十五元，查覺有異，於
    同日下午四時五十分許報警，警方循線通知丙○○到案說明，因悉上情，至於「
    阿昇」及其同夥則仍逃逸無蹤。
二、案經乙○○告訴暨高雄縣政府警察局刑警大隊報請臺灣高雄地方法院檢察署檢察
    官聲請簡易判決處刑後，由本院改依通常程序審理。
    理  由
壹、程序方面：
（一）按被告以外之人於審判外之言詞陳述或書面陳述，雖不符前四條之規定，而當
      事人於法院調查證據時，知有不得作為證據之情形，而未於言詞辯論終結前聲
      明異議者，視為同意作為證據，法院審酌該言詞陳述或書面陳述作證時之情況
      ，認為適當者，亦得為證據，刑事訴訟法第一百五十九條之五定有明文。立法
      意旨在於傳聞證據未經當事人之反對詰問予以核實，原則上先予排除，惟若當
      事人已放棄詰問或未聲明異議，基於證據資料愈豐富，愈有助於真實發現之理
      念，且強化言詞辯論主義，法院自可承認該傳聞證據例外擁有證據能力。
（二）查本案檢察官及被告於言詞辯論終結前，對被害人徐黛翠警訊筆錄之證據能力
      未聲明異議，視為同意其證據能力，本院復審酌被害人徐黛翠於警訊中所陳內
      容詳盡，並無任何遭違法取供之情形，應適當作為證據，是被害人徐黛翠於司
      法警察訊問時所為陳述應有證據能力，合先敘明。
貳、實體方面：
一、訊據被告丙○○固坦承於右揭時、地，以每月二千元之代價將上開郵局帳戶出租
    予該陳姓男子使用乙情不諱，惟否認有何幫助詐欺之犯行，辯稱：只是純粹將郵
    局帳戶借予「阿昇」，供「阿昇」將之出租予買賣股票者使用，並未參與犯罪，
    不知「阿昇」會利用該郵局帳戶行騙云云。經查：右揭事實，業據被害人徐黛翠
    於警訊中指述綦詳，並有局號帳號查詢客戶基本資料、查詢最近交易詳情、中華
    郵政股份有限公司鳳山郵局九十三年十二月十日鳳營字第九三五○六○○三○三
    五號函各一份，及臺北國際商業銀行自動櫃員機儲戶交易明細表二紙在卷可稽。
    按金融帳戶為個人之理財工具，一般民眾皆可以存入最低開戶金額之方式自由申
    請開設金融帳戶，並無任何特殊之限制，且得同時在不同金融機構申請多數存款
    帳戶使用，並無借用他人帳戶使用之必要。且金融存款帳戶，攸關存戶個人財產
    權益之保障，專屬性甚高，衡諸常理，若非與本人有密切關係者，不可能出借個
    人帳戶，縱有交付個人帳戶予他人使用之特殊情形，亦必會先行瞭解他人使用帳
    戶之目的始行提供。且以電話通知支票匯款或其他類似之不法詐騙份子，經常利
    用他人帳戶存摺、提款卡、密碼及印章以遂行犯行，類此案件在社會上層出不窮
    ，亦屢經報章雜誌及其他新聞媒體再三披露，避免此等專屬性甚高之物品被不明
    人士利用為與財產有關之犯罪工具，亦為一般生活認知所應有之認識。本案被告
    自承與「阿昇」並不熟識，於不知悉「阿昇」之真實年籍資料之情形下，竟將其
    所有之郵局帳戶存摺、提款卡、密碼及印章交付「阿昇」，縱無證據證明被告明
    知「阿昇」所屬犯罪集團之犯罪態樣，然就該犯罪集團嗣後將被告出借之帳戶供
    詐欺所得之用，顯不違反被告本意，被告自有幫助犯罪集團詐欺之未必故意。是
    被告所辯並未參與犯罪，其不知情云云，顯不足採。綜上所述，事證明確，被告
    犯行應堪認定。
二、按刑法上之幫助犯，係對於犯罪與正犯有共同之認識，而以幫助之意思，對於正
    犯資以助力，而未參與實施犯罪之行為者而言（最高法院七十五年度臺上字第一
    五０九號、八十四年度臺上字第五九九八號、第六四七五號、八十八年度臺上字
    第一二七０號判決亦同此意旨）。是以，如未參與實施犯罪構成要件之行為，且
    係出於幫助之意思提供助力，即屬幫助犯，而非共同正犯。查被告基於幫助之犯
    意，提供上開郵局帳戶存摺、提款卡、密碼及印章予「阿昇」所屬犯罪集團，意
    圖為自己不法之所有，以詐術使被害人徐黛翠陷於錯誤，而匯款至被告所提供之
    郵局帳戶，並無相當證據證明被告有參與詐欺犯行之構成要件行為，核其所為係
    幫助犯刑法第三百三十九條第一項詐欺取財罪。檢察官認被告所為係與上述詐欺
    集團共犯修正前洗錢防制法第九條第一項之洗錢罪及刑法第三百四十條常業詐欺
    之幫助犯云云。惟按洗錢防制法之洗錢罪行為客體之重大犯罪所得財物或財上利
    益，係採列舉式之規定，於列舉規定外，其餘犯罪所得財物及財產上之利益則不
    包括在內，本案被告於租借郵局帳戶之存摺、提款卡、及密碼予「阿昇」詐騙他
    人財物之例，與現時社會上常見之詐騙集團利用他人存摺收納詐騙所得之案例同
    出一轍，且屢見不鮮，並經報章媒體一再批露，宣導民眾審慎防範此種犯罪態樣
    ，被告於租借之際，對於上情雖難諉為不知，然而「阿昇」雖有利用被告帳戶詐
    欺財物，惟「阿昇」既未緝獲，又查無其他證據足以界定「阿昇」所屬詐欺集團
    之詐騙行為，究屬偶發因素之隨機犯，抑係恃此維生之詐騙常業犯，即應從有利
    被告之認定，即本案應屬一般詐欺罪之範疇。再者，被告提供之郵局帳戶供「阿
    昇」或其同夥用以詐騙被害人徐黛翠匯入之財物，既不能證明係常業詐欺之犯罪
    所得，又非屬洗錢防制法所規定之其餘重大犯罪所得，自亦不得以洗錢罪相繩，
    從而檢察官引用之法條容有誤會，惟檢察官聲請簡易判決處刑之犯罪事實與本院
    認定之犯罪事實同一，本院自得依法變更起訴法條，附此敘明。被告幫助他人犯
    詐欺罪，爰依刑法第三十條第二項之規定，按正犯之刑減輕之。被告前於八十八
    年間，因違反毒品危害防制條例案件，經本院以八十九年度鳳簡字第二三號判處
    有期徒刑六月確定，復於八十九年間，因違反毒品危害防制條例案件，經本院以
    九十年度易字第四八三號判處有期徒刑十月確定，上開二罪合併執行，於九十年
    四月二十三日入監執行，於九十一年三月十九日縮短刑期假釋付保護管束，於九
    十一年七月二十四日保護管束期滿執行完畢，有臺灣高等法院被告全國前案紀錄
    表一份在卷可查，其受有期徒刑之執行完畢五年內，再犯本案有期徒刑以上之罪
    ，為累犯，應依刑法第四十七條之規定加重其刑，並依法先加後減之。爰審酌被
    告貪圖小利，提供帳戶供實行詐欺犯罪者行騙財物，除造成被害人徐黛翠因而受
    有損失外，並造成國家追訴犯罪困難行為可議，容易鼓勵犯罪，惟念其實際獲利
    應不多、犯罪之目的、動機及所生之危害等一切情狀，酌情量處如主文所示之刑
    ，並諭知易科罰金之折算標準。
據上論斷，應依刑事訴訟法第四百五十二條、第二百九十九條第一項前段、第三百條
，刑法第三百三十九條第一項、第三十條第一項、第二項、第四十七條、第四十一條
第一項前段，罰金罰鍰提高標準條例第一條前段、第二條，判決如主文。
本案經檢察官甲○○到庭執行職務。
中　　　華　　　民　　　國　　九十三　　年　　 十二 　　月　　三十一　　日
                                  臺灣高雄地方法院刑事庭
                                  審判長法官  張桂美
                                        法官  唐中興
                                        法官  莊珮君
右正本證明與原本無異。
如不服本判決，應於判決送達後十日內，向本院提出上訴狀。
                                  法院書記官  呂怜勳
中　　　華　　　民　　　國　　九十三　　年　　 十二 　　月　　三十一　　日
附錄：
刑法第三百三十九條第一項
意圖為自己或第三人不法之所有，以詐術使人將本人或第三人之物交付者，處五年以
下有期徒刑、拘役或科或併科一千元以下罰金。
